【裁判字號】    94,易,753
【裁判日期】    950511
【裁判案由】    恐嚇取財等
【裁判全文】
臺灣彰化地方法院刑事判決               94年度易字第753號
公  訴  人  臺灣彰化地方法院檢察署檢察官
被      告  戊○○
上列被告因恐嚇取財等案件，經檢察官提起公訴（93年度偵字第
8409號）及移送併案審理（94年度偵字第6106號），本院判決如
下：
    主  文
戊○○連續意圖為自己不法之所有，以恐嚇使人將本人之物交付
，處有期徒刑捌月。
    犯罪事實
一、戊○○係彰化縣彰化市○○路○段10巷23號「大彰化釣魚池」
    之顧客，因見該釣魚池生意興隆，即思歹念，竟基於意圖為
    自己不法所有之概括犯意，分別於附表壹編號1至4所示之時
    、地，或單獨向該魚池經營者林素真（起訴書誤載為丙○○
    ），或同時向林素真及其配偶林豊彰（起訴書誤載為丁○○
    ），以附表壹編號1至4所示之恐嚇方式恐嚇，致林素真、林
    豊彰聞訊後，因甚感害怕，遂由林素真應允交付如附表壹編
    號1至4所示之現金。戊○○復承前恐嚇取財之意圖為自己不
    法所有之犯意，於附表壹編號 5所示之時間、地點內，接續
    以撥打電話及發送簡訊之如附表壹編號 5所示之恐嚇方式，
    向林素真、林豊彰為惡害之通知，致林素真、林豊彰因甚感
    害怕，決定放棄該大彰化釣魚池之經營，舉家遷徙躲避，而
    戊○○因尚未尋得林素真、林豊彰 2人，致其此部分接續之
    恐嚇取財行為未得逞。
二、戊○○因於附表壹編號5所示之93年9月19日撥打電話，向林
    素真以附表壹編號 5所示之話語恐嚇並索討現金新臺幣（下
    同）10,000元未果後，即思以損壞林素真所有之物品，遂其
    恐嚇取財目的之犯意，於93年9月19日凌晨1時許，獨自前往
    上址大彰化釣魚池內，持拿非戊○○所有，不詳何人所有之
    機車大鎖及鐵鎚，損壞仍屬林素真所有之如附表貳所載之監
    視器螢幕等物品，致改變如附表貳所示之物之形體及減損其
    價值，足以生損害於林素真。嗣經當時代替林素真經營大彰
    化釣魚池之甲○○，通知因恐繼續遭恐嚇而搬離釣魚池之林
    素真後，由林素真就戊○○前揭恐嚇取財及毀損行為，併向
    彰化縣警察局彰化分局提出告訴，而查知上情。
三、案經林素真訴由彰化縣警察局彰化分局報告臺灣彰化地方法
    院檢察署檢察官偵查起訴，及臺灣彰化地方法院檢察署檢察
    官自動檢舉移送併案審理。
    理  由
壹：有關於證據能力部分：
    本案全部卷證所涵括之供述證據及非供述證據，公訴人、被
    告均同意全部證據之證據能力，是後述所引用證據之證據能
    力均無疑義，合先敘明。
貳：有關於認定犯罪事實部分：
一、訊據被告戊○○固坦承確曾於前揭時、地，持拿鐵鎚、機車
    大鎖至證人即被害人林素真所經營之大彰化釣魚池內，損壞
    如附表貳所示之物品，且伊之手機門號為0000000000，伊曾
    以手機傳送簡訊予證人即被害人林豊彰等情，惟矢口否認涉
    有恐嚇取財犯行，辯稱：伊未曾恐嚇過林素真，也未曾說過
    起訴書所記載的那些話，雖曾跟林素真拿過 1萬元，但那是
    林素真主動借伊，且表明不需歸還，另伊雖曾傳簡訊予林豊
    彰，但簡訊內容為叫林豊彰不要亂告，且反正伊好話說盡，
    不需激伊，有一天自然會讓林豊彰知道云云。經查：
  (一)就被告被訴恐嚇取財罪嫌部分：
    上開犯罪事實一、部分，業據證人即被害人林素真於本院95
    年3月28日審理時證稱：被告因其魚池生意好，故在93年7月
    10日在其所經營之魚池內，對其說如果不付保護費，就不讓
    其做魚池，其就拿2,000元給被告；後來在同年7月25日，被
    告又在魚池內對其說知道其兒子在哪唸書，會去堵小孩，故
    其給被告3,000元；在同年8月10日，被告又在魚池內，對其
    說要殺其全家，不管跑到哪邊都一樣，其即給被告 5,000元
    ；在同年 8月25日，被告亦在魚池內，對其說如果要在這裡
    經營，就一定要給錢，否則要殺其全家，這次其給被告5,00
    0元；後來在93年9月19日凌晨，被告是用電話向其要10,000
    元，其說沒錢，被告即限其需在當天下午 6點前離開魚池，
    其這次未將錢給被告，被告每次恐嚇的目的，都是為了要拿
    保護費，但不知道被告真正目的是為了錢還是魚池經營權，
    其因為害怕所以搬家等語（見本院當日審判筆錄），核與證
    人即被害人林豊彰於本院95年 4月27日審理時證稱：被告只
    在同一日對其說過生意不能在這裡作，其去哪裡，被告就要
    跟到哪裡，且說讓被告遇到，就要逼殺，縱使跑到大陸也一
    樣，其未曾親自拿錢被告，被告並自93年 9月初起至93年11
    月14日，以伊使用之0000000000門號，發送內容為「不要認
    為我不知道你們躲在新房子，你很龜仔，好你就多保佑，不
    要讓我找到或碰到，我會好好對待，等被我找到，你就知道
    我會多疼愛你，我好話說盡了，你也不必激我，有一天自然
    會讓你知道。」等簡訊，至其使用之0000000000號行動電話
    ，來對其恐嚇，其看了會害怕，迄今均還躲起來等語相符（
    見本院審判筆錄），另據證人即目擊者乙○○於本院95 年3
    月28日審理時證稱：其記得某天傍晚5、6點，被告曾對林豊
    彰說你跑到哪裡都一樣，跑去大陸也一樣，是講一些威脅的
    話，林素真當時也在附近，其與林豊彰並無特殊交情，只是
    確實有聽到被告說這些話等語綦詳（見本院當日審判筆錄）
    ，及證人即目擊者己○○於本院95年 3月28日審理時證稱：
    其和乙○○有一起聽到被告對林豊彰、林素真說要追殺他們
    ，限他們六點以前搬離，才不會追殺，但當天沒聽到要錢的
    事情等語綦詳（見本院當日審判筆錄），此外，尚有手機簡
    訊翻拍照面16紙附卷可稽（見93年度發查字第585號卷第113
    頁、第 116頁、第117頁、第119頁），衡之證人林素真、林
    豊彰、乙○○、己○○等人，與被告均素無怨隙，業據證人
    林素真、林豊彰、乙○○、己○○證述在卷，且其等於本院
    復均係在具結後具偽證罪處罰之心理壓力及被告當庭詰問下
    ，堅稱上情，且其等間所為證述，不僅互核相符，且與其等
    自偵訊時所為證述，均一貫無異，復與卷附之手機簡訊翻拍
    照片相符，應認證人林素真、林豊彰、乙○○、己○○前開
    所為證述，具有相當之證明力。從而，被告確曾以附表壹所
    示之時、地，以附表壹所示之恐嚇方式，對證人林素真、林
    豊彰恐嚇無誤。且參以被告或當面，或以電話，或以簡訊，
    所傳達之內容，大抵上均為欲殺死全家、斷人手腳、不論到
    哪裡就跟到哪裡、你就多保佑、會好好對待你等話語，在客
    觀上均係屬惡害之通知，且足以使人心生畏佈，而證人林素
    真確因被告前揭行為，先後共 4次給付15,000元予被告，最
    終因不堪騷擾，而轉讓魚池經營權，躲避他地，是被告連續
    4次恐嚇取財既遂犯行及1次恐嚇取財未遂犯行，應可認定。
    至被告雖辯稱：伊未曾對證人林素真、林豊彰以附表壹所示
    之話語恐嚇取財，係證人林素真主動拿10,000元予伊，並說
    無庸歸還云云。惟查，被告確曾對證人林素真、林豊彰以前
    揭話語恐嚇乙情，不僅業據證人林素真、林豊彰證述綦詳，
    也據與本案無利害關係之目擊證人乙○○、己○○證述在卷
    ，是被告此部分空言辯解，尚難認為有據；再被告辯稱係證
    人林素真主動出借現款並表明無庸歸還乙情，惟證人林素真
    於本院審理時證稱：被告僅係魚池客人，無特殊關係等語，
    且被告亦未能說明究與證人林素真間有何特別情誼，致林素
    真願主動出借多達10,000元而無須返還，是被告此部分辯解
    ，亦實難採信。綜前所述，被告上開辯解，應均係事後卸責
    之詞，不足採信。被告此部分犯行，事證已臻明確，應予依
    法論科。
  (二)就被告被訴毀損財物罪嫌部分：
    上開犯罪事實二、部分，業據被告坦承不諱，且據證人即魚
    池經營人甲○○及證人林素真於本院95年 4月27日審理時，
    均證述附表貳所示物品之所有權人係林素真及被告當日毀損
    物品經過，暨該等物品均已損壞等情綦詳，此外，尚有如附
    表貳所示遭毀損物品之照片10紙存卷可參（見彰警分刑字第
    09300031803號卷第8頁至第12頁），而經本院於95年 3月28
    日當庭勘驗前開物品之卷附照片，確均已達損壞之程度，亦
    經製成勘驗筆錄在卷，是被告此部分自白，核與事實相符。
    被告此部分犯行，事證應屬明確，應予依法論科。
二、查被告先後 4次，向證人林素真、林豊彰以附表壹編號1至4
    所示之恐嚇方式，將惡害對林素真、林豊彰通知，並致證人
    林素真交付財物現款，核被告此部分所為，係犯刑法第 346
    條第1項之恐嚇取財既遂罪；又被告於附表壹編號5所示之時
    間內，著手接續向證人林素真、林豊彰以附表壹編號 5所示
    之恐嚇方式，將惡害對林素真、林豊彰通知，雖致林素真、
    林豊彰心生畏怖，但林素真、林豊彰尚未交付財物，是被告
    此部分所為，係犯刑法第346條第 3項、第1項之恐嚇取財未
    遂罪。又按刑法第 354條毀損一般物品罪中所謂的「毀棄」
    指造成客體根本上之存在遭毀滅或丟棄行為，所謂的「損壞
    」係指未滅絕客體本身，卻改變物之外觀形貌而致其效用滅
    失或減低之行為；另所謂的「致令不堪用」則係指未變更物
    質之形體，但已使其本來之效用喪失者而言，本件如附表貳
    所示之物，依卷內所附之照片可知，業均已經改變其物質之
    形體，惟尚未全部消滅，故如附表貳所示之物，應均屬損壞
    無疑，是被告損壞附表貳所示之物品，則係犯刑法第 354條
    之毀損罪。被告於附表壹編號 5所示之時間內，先後以電話
    及傳送簡訊之方式，同時向證人林素真、林豊彰著手恐嚇，
    應係基於同一恐嚇取財犯意下之接續行為，應只論以一罪。
    被告於為附表壹編號3、5所示恐嚇取財犯行時，均係以一行
    為而同時侵害證人林素真、林豊彰之法益，係同種想像競合
    犯，應依刑法第55條前段之規定，分別論以一恐嚇取財既遂
    罪及恐嚇取財未遂罪。被告先後4次恐嚇取財既遂罪及1次恐
    嚇取財未遂罪犯行，時間緊接，所犯構成要件相同，雖有既
    遂、未遂之分，仍成立連續犯，應依刑法第56條之規定論以
    情節較重之恐嚇取財既遂一罪，並加重其刑。又按刑法第55
    條後段規定「犯一罪而其方法或結果之行為犯他罪名者」，
    學說上稱為牽連犯，係指行為者意念中祇欲犯某罪，而其實
    施犯罪之方法，或其實施犯罪之結果，觸犯行為人目的行為
    以外之其他罪名而言。牽連犯的數行為間，有無方法或結果
    行為與目的行為之牽連關係的存在，不得純以行為人主觀的
    犯意為準，應參酌行為時客觀的事實以為決定，即數行為之
    間，其犯意應連貫外，如在客觀上認其方法或結果行為，與
    犯罪之目的行為，有不可分離之直接密切關係，即為牽連犯
    （參照最高法院 86年度臺上字第218號判決意旨），查本件
    被告至前址大彰化釣魚池內毀壞附表貳所示之物品，其目的
    即在使證人林素真、林豊彰出面，以達其恐嚇取財之目的，
    是其所犯恐嚇取財既遂罪及毀損罪間，不論在客觀行為上及
    主觀犯意間，均有方法目的之密切牽連關係，應依刑法第55
    條之規定，從一重之恐嚇取財既遂罪，公訴人認此部分應予
    分論併罰，尚有誤會，併此敘明。又公訴人起訴書犯罪事實
    欄雖未敘及附表壹編號5 恐嚇方式、、、所示之簡
    訊恐嚇取財未遂部分，然此部分與公訴人起訴之附表壹編號
    5 恐嚇方式所示之電話恐嚇取財未遂事實部分，既具有接
    續犯之實質上一罪關係，應為起訴效力所及，本院自應併予
    審究。爰審酌被告正值壯年，不思循正當途徑獲取財物，竟
    以惡狠話語向證人林素真、林豊彰進行恫嚇，並進而獲得現
    金1萬5千元，復因證人林素真、林豊彰逃離他處，即致店內
    砸毀如附表貳所示之物品，欲證人林素真、林豊彰出面付款
    ，並為達到取財之目的，進而以簡訊傳送恐嚇證人林素真、
    林豊彰，對證人林素真、林豊彰之財產、精神均造成莫大負
    擔，且犯後尚難認有何悔意等一切情狀，核情量處如主文所
    示之刑。至被告持以毀壞如附表貳所示財物之機車大鎖及鐵
    鎚，均未經扣案，且乏證據足資證明係屬被告所有，亦非屬
    違禁物，本院自無從宣告沒收。
據上論斷，應依刑事訴訟法第299條第1項前段，刑法第56條、第
346條第1項、第354條、第55條、罰金罰鍰提高標準條例第1條前
段，判決如主文。
本案經檢察官洪英丰到庭執行職務。
中    華    民    國    95    年    5     月    11    日
                  刑事第二庭  審判長法  官  許旭聖
                                    法  官  黃玉齡
                                    法  官  簡婉倫
以上正本證明與原本無異。
如不服本判決，應於送達後10日內向本院提出上訴狀( 須附繕本
 )。
告訴人或被害人對於判決如有不服具備理由請求檢察官上訴者，
其上訴期間之計算係以檢察官收受判決正本之日期為準。
中    華    民    國    95    年    5     月    11    日
                                    書記官
附錄本案論罪科刑法條
中華民國刑法第346條第1項
意圖為自己或第三人不法之所有，以恐嚇使人將本人或第三人之
物交付者，處6月以上5年以下有期徒刑，得併科1千元以下罰金
。
中華民國刑法第354條
毀棄、損壞前二條以外之他人之物或致令不堪用，足以生損害於
公眾或他人者，處2年以下有期徒刑、拘役或500元以下罰金。
附表壹：
 ┌──┬────────┬─────────┬──────┬──────────┬──────┐
 │編號│  時       間   │  地         點   │   被害人   │    恐 嚇 方 式     │ 所 得 財 物│
 │    │                │                  │            │                    │ （新臺幣） │
 ├──┼────────┼─────────┼──────┼──────────┼──────┤
 │ １ │93年7月10日某時 │彰化縣彰化市○○路│   林素真   │當面嚇稱如果不付保護│現金2,000元 │
 │    │                │2段10巷23號大彰化 │            │費，就不讓其做魚池  │            │
 │    │                │釣魚池內          │            │                    │            │
 ├──┼────────┼─────────┼──────┼──────────┼──────┤
 │ ２ │93年7月25日某時 │前址大彰化釣魚池內│   林素真   │當面嚇稱知道其兒子在│現金3,000元 │
 │    │                │                  │            │哪唸書，會去堵小孩  │            │
 ├──┼────────┼─────────┼──────┼──────────┼──────┤
 │ ３ │93年8月10日某時 │前址大彰化釣魚池內│   林素真   │當面嚇稱要殺其全家，│現金5,000元 │
 │    │                │                  │   林豊彰   │不管跑到哪邊都一樣，│            │
 │    │                │                  │            │如果被遇到，就要逼殺│            │
 │    │                │                  │            │，縱使跑到大陸也一樣│            │
 ├──┼────────┼─────────┼──────┼──────────┼──────┤
 │ ４ │93年8月25日某時 │前址大彰化釣魚池內│   林素真   │當面嚇稱如果要在這裡│現金5,000元 │
 │    │                │                  │            │經營，就一定要給錢。│            │
 │    │                │                  │            │，否則要殺其全家，或│            │
 │    │                │                  │            │斷你先生手腳        │            │
 ├──┼────────┼─────────┼──────┼──────────┼──────┤
 │ ５ │93年9月19日凌晨 │戊○○在不詳地點以│   林素真   │【電話中直接對話】  │未得逞      │
 │    │起至93年11月14日│電話0000000000號撥│   林豊彰   │沒錢，就限當日下午│            │
 │    │                │打至前址大彰化釣魚│            │  6點前離開魚池     │            │
 │    │                │池內及林素真、林豊│            ├──────────┤            │
 │    │                │彰躲藏之處        │            │【傳送簡訊至林豊彰使│            │
 │    │                │                  │            │  用之0000000000號】│            │
 │    │                │                  │            │不要認為我不知你們│            │
 │    │                │                  │            │  躲藏在新的房子嗎  │            │
 │    │                │                  │            │你很龜仔子，好你就│            │
 │    │                │                  │            │  多保佑，不要讓我找│            │
 │    │                │                  │            │  到或碰到你，我絕對│            │
 │    │                │                  │            │  會好好的對待你的  │            │
 │    │                │                  │            │等被我找到，你就知│            │
 │    │                │                  │            │  道我會有多疼愛你  │            │
 │    │                │                  │            │反正我好話說盡了，│            │
 │    │                │                  │            │  你也不必激我，有一│            │
 │    │                │                  │            │  天自然會讓你知道的│            │
 └──┴────────┴─────────┴──────┴──────────┴──────┘
附表貳：
  ┌──┬──────────────┬────┬───────────┐
  │編號│     損  壞  物  品         │ 被害人 │       備    註       │
  │    │                            │        │【附於彰化縣警察局彰化│
  │    │                            │        │分局彰警分刑字第093000│
  │    │                            │        │31803號卷】           │
  ├──┼──────────────┼────┼───────────┤
  │ １ │ 監視器螢幕1台              │ 林素真 │警卷第12頁下方照片    │
  ├──┼──────────────┼────┼───────────┤
  │ ２ │ 電視1台                    │ 林素真 │警卷第12頁下方照片    │
  ├──┼──────────────┼────┼───────────┤
  │ ３ │ 木桌1個                    │ 林素真 │警卷第8頁下方照片     │
  ├──┼──────────────┼────┼───────────┤
  │ ４ │ 鋁門窗玻璃4塊              │ 林素真 │警卷第10、11頁下方照片│
  ├──┼──────────────┼────┼───────────┤
  │ ５ │ 鋁門1片                    │ 林素真 │警卷第8頁下方照片     │
  ├──┼──────────────┼────┼───────────┤
  │ ６ │營業用冰箱2台之玻璃         │ 林素真 │警卷第9頁上方照片     │
  ├──┼──────────────┼────┼───────────┤
  │ ７ │家用冰箱1台之板金           │ 林素真 │警卷第9頁上方照片     │
  ├──┼──────────────┼────┼───────────┤
  │ ８ │開飲機1台                   │ 林素真 │警卷第9頁下方照片     │
  ├──┼──────────────┼────┼───────────┤
  │ ９ │魚缸1個                     │ 林素真 │警卷第11頁上方照片    │
  ├──┼──────────────┼────┼───────────┤
  │ １０ │電腦螢幕1個                 │ 林素真 │警卷第12頁上方照片    │
  └──┴──────────────┴────┴───────────┘


司法院資訊處製作；財團法人民間司法改革基金會備份。
